【裁判字號】    90,易,1319
【裁判日期】    900912
【裁判案由】    毒品危害防制條例
【裁判全文】
臺灣臺中地方法院刑事判決                          九十年度易字第一三一九號
    公  訴  人  臺灣臺中地方法院檢察署檢察官
    被      告  甲○○
右列被告因毒品危害防制條例案件，經檢察官提起公訴（九十年度毒偵字第一七一六
號），本院判決如左：
    主  文
甲○○施用第二級毒品，處有期徒刑陸月，如易科罰金，以佰元折算壹日。
    事  實
一、甲○○前曾有竊盜、賭博、違反麻醉藥品管理條例等前科，又於民國八十二年七
    月十四日，再因違反麻醉藥品管理條例案件，經臺灣高等法院臺中分院判處有期
    徒刑十月確定，並於八十二年十一月五日執行完畢（不構成累犯）；復因施用第
    二級毒品安非他命案件，經依本院以八十七年度毒聲字第八九六號裁定送觀察、
    勒戒後，認有繼續施用毒品之傾向，而由臺灣臺中地方法院檢察署檢察官聲請本
    院以八十七年度毒聲字第二０九七號裁定送強制戒治壹年，並自八十七年十月十
    五日起送臺灣臺中戒治所強制戒治，屆滿三月後，其成績經評定為合格，再經本
    院以八十八年度毒聲字第一二九七號裁定，停止戒治，所餘戒治期間，付保護管
    束，後於八十九年一月十七日交付保護管束期滿，經臺灣臺中地方法院檢察署檢
    察官於八十九年三月十七日以八十九年度戒毒偵字第一一九號為不起訴處分確定
    。詎甲○○猶不知悔改，於前案施用第二級毒品案件不起訴處分確定後五年內，
    竟另基於施用第二級毒品安非他命之犯意，於八十九年六月十一日上午十一時四
    十分許前四日內（即前九十六小時內）之某時，在臺灣省境內某不詳地點，以將
    少許第二級毒品安非他命以火燒烤而吸其煙霧之方式，施用第二級毒品安非他命
    一次，因其係列管之毒品人口，而經警通知於八十九年六月十一日上午十一時四
    十分許至臺中縣警察局豐原分局定期調驗，經採其尿液送驗結果呈安非他命、甲
    基安非他命陽性反應，始查知上情。
二、案經臺中縣警察局豐原分局報請臺灣臺中地方法院檢察署檢察官偵查起訴。
    理  由
一、訊據被告甲○○矢口否認有何施用第二級毒品安非他命之犯行，並辯稱：伊沒有
    施用安非他命，可能係因伊有吃西藥止痛，且八十九年六月十一日當日伊並沒有
    在警局採尿送驗云云。惟查：被告經通知後於八十九年六月十一日上午十一時四
    十分許在臺中縣警察局豐原分局所採之尿液，經送請私立中山醫學院附設孫中山
    先生紀念醫院藥物濫用檢測中心檢驗，其結果確呈安非他命、甲基安非他命陽性
    反應，此有該私立中山醫學院附設孫中山先生紀念醫院藥物濫用檢測中心所出具
    之篩檢報告一紙附卷可稽，又依行政院衛生署藥物食品檢驗局八十一年二月八日
    （八一）藥檢壹字第００一一五六號函解釋：甲基安非他命經口服投與後約百分
    之七十於二十四小時內自尿中排出，約百分之九十於九十六小時內自尿中排出，
    由於目前國內尿液中甲基安非他命之檢驗僅為鑑定其是否呈陽性反應尚未定其含
    量，且甲基安非他命成分之檢出與投與方式、投與量、個人體質、採尿時間與檢
    測儀器之精密度等諸多因素有關，因此僅憑尿液中呈安非他命陽性反應，並無法
    確實推算吸食時間距離採集時間之長短，惟依上述資料推斷，最長可能不會超過
    四日，有該局函一紙附卷可稽，參以被告雖辯稱其係因吃西藥止痛，惟被告並未
    提出任何藥物供本院送鑑，且縱將上開散裝之藥物送請鑑驗成分，亦無從做為對
    被告有利之認定。另被告辯稱伊於八十九年六月十一日警訊當天並沒有採尿，然
    經本院提示當日之警訊筆錄，被告則坦承該筆錄及所附之列管毒品人口尿液檢體
    採集送驗紀錄表上之簽名係其所親簽無誤（詳見本院九十年八月二十九日審判筆
    錄），足認被告上開所辯八十九年六月十一日當日並未採尿送驗乙節，應係臨訟
    砌詞，要無可採。另依行政院國軍退除役官兵輔導委員會臺北榮民總醫院八十三
    年四月七日（八三）北總內字第０三０五八號函針對：有關「服用安非他命或海
    洛因（嗎啡）以外之藥物或飲料者，其尿液檢驗結果是否可能有安非他命或海洛
    因（嗎啡）反應」乙節之解釋內容可知：如利用精密的儀器分析，將可排除偽陽
    性之可能，而得到正確的答案，因此篩檢結果必須進一步確認，在目前最常採用
    之確認方法為氣相層析質譜儀（ＧＣ／ＭＳ），此乃因在良好的操作條件下，以
    氣相層析質譜儀作藥物及其代謝產物之定性及定量分析，幾乎不會有偽陽性反應
    產生。而本件被告於八十九年六月十一日所採之尿液經送私立中山醫學院附設孫
    中山先生紀念醫院藥物濫用檢測中心篩檢時所用之確認結果方法即係採用氣相層
    析質譜儀（ＧＣ／ＭＳ）方法，故本件尿液檢驗報告所採用之確認方法亦已排除
    服用藥物所導致偽陽性之可能等情，益見被告上開所辯可能係因伊吃西藥止痛才
    會呈安非他命陽性反應乙詞，亦無可採。又被告前因施用第二級毒品安非他命案
    件，經依本院以八十七年度毒聲字第八九六號裁定送觀察、勒戒後，認有繼續施
    用毒品之傾向，而由臺灣臺中地方法院檢察署檢察官聲請本院以八十七年度毒聲
    字第二０九七號裁定送強制戒治壹年，並自八十七年十月十五日起送臺灣臺中戒
    治所強制戒治，屆滿三月後，其成績經評定為合格，再經本院以八十八年度毒聲
    字第一二九七號裁定，停止戒治，所餘戒治期間，付保護管束，後於八十九年一
    月十七日交付保護管束期滿，經臺灣臺中地方法院檢察署檢察官於八十九年三月
    十七日以八十九年度戒毒偵字第一一九號為不起訴處分確定等情，有該不起訴處
    分書及臺灣臺中地方法院檢察署刑案資料查註紀錄表各一份在卷足憑，本件事證
    明確，被告之犯行洵堪認定。
二、按安非他命係毒品危害防制條例第二條第二項第二款所規定的第二級毒品。核被
    告所為，係犯毒品危害防制條例第十條第二項之施用第二級毒品罪。查被告為了
    施用而持有第二級毒品安非他命的低度行為，應為施用的高度行為所吸收，不另
    論罪。爰審酌被告之平日素行、施用毒品係戕害自身健康、施用第二級毒品之次
    數、犯罪之動機、目的、所生危害及犯後猶未能坦承犯行態度非屬良好等一切情
    狀，量處如主文所示之刑，並諭知易科罰金之折算標準，以示懲儆（查被告行為
    後，刑法第四十一條業於九十年一月十日修正公布，同年月十二日生效，修正後
    刑法第四十一條第一項前段規定「犯最重本刑為五年以下有期徒刑以下之刑之罪
    ，而受六個月以下有期徒刑或拘役之宣告，因身體、教育、職業、家庭之關係或
    其他正當事由，執行顯有困難者，得以一元以上三元以下折算一日，易科罰金。
    」，與修正前刑法第四十一條規定「犯最重本刑為三年以下有期徒刑以下之刑之
    罪，而受六個月以下有期徒刑或拘役之宣告，因身體、教育、職業、家庭之關係
    ，執行顯有困難者，得以一元以上三元以下折算一日，易科罰金。」不同。比較
    新舊法結果，以新法較有利於行為人，故依刑法第二條第一項前段規定，本件自
    應適用裁判時之法律即修正後刑法第四十一條第一項前段之規定，併此敘明）。
據上論斷，應依刑事訴訟法第二百九十九條第一項前段，毒品危害防制條例第十條第
二項、第二十三條第二項，刑法第十一條前段、第二條第一項前段、第四十一條第一
項前段（修正後），罰金罰鍰提高標準條例第二條，判決如主文。
本案經檢察官許萬相到庭執行職務。
中      華      民      國      九十      年      九      月    十二    日
                                  臺灣臺中地方法院刑事第四庭
                                      法  官  許  旭  聖
右正本證明與原本無異。
如不服本判決，應於判決送達後十日內向本院提出上訴狀，上訴於
臺灣高等法院臺中分院（須附繕本）。
                                      書記官
中      華      民      國      九十      年      九      月    十二    日
附錄論罪科刑法條
毒品危害防制條例第十條第二項
施用第二級毒品者，處三年以下有期徒刑。


司法院資訊處製作；財團法人民間司法改革基金會備份。
